臺灣板橋地方法院民事裁定　　　　　　　　　　　　九十三年度重訴字第一五一號
　　原　　　告　戊○○
　　　　　　　　庚○○
　　　　　　　　甲○○
　　　　　　　　乙○○
　　　　　　　　己○○
　　共　　　同　林靜萍律師
　　訴訟代理人
　　被　　　告　丙○○
　　　　　　　　蘇燦竹　　原住.
右當事人間因侵權行為損害賠償事件，經本院刑事庭移送前來，本院裁定如左：
    主      文
原告之訴及假執行之聲請均駁回。
訴訟費用由原告負擔。
    理      由
壹、被告蘇燦竹部分：
一、按原告之起訴，違背民事訴訟法第二百五十三條、第二百六十三條之規定，或其
    訴訟標的為確定判決之效力所及者，法院應以裁定駁回其訴，民事訴訟法第二百
    四十九條第一項第七款定有明文。
二、經查原告主張被告丙○○、蘇燦竹於八十八年四月一日以丙○○任會首，召集每
    會新臺幣（下同）三萬元之合會，採內標制，連會首共計三十一會，蘇燦竹並共
    同處理合會標會收取會款事宜（以下稱第一合會）；另於八十八年十月一日亦以
    丙○○任會首，召集每會二萬元之合會，採內標制，連會首共計二十九會，蘇燦
    竹共同處理合會標會收取會款事宜（以下稱第二合會），爰依侵權行為法律關係
    ，請求被告蘇燦竹給付原告戊○○七十五萬元、甲○○八十四萬元、乙○○八十
    四萬元、己○○八十四萬元、丁○○一百四十八萬元及各自起訴狀繕本送達翌日
    起至清償日止，按年息百分之五計算之利息等語（九十三年六月十五日減縮後之
    聲明）。
三、惟查原告係於本院九十二年度訴字第四三一號偽造文書等刑事案件，對被告丙○○、蘇燦竹提起刑事附帶民事訴訟，請求被告丙○○、蘇燦竹連帶賠償其損害，
    經本院刑事庭以九十二年度訴字第四三一號刑事判決判處被告丙○○有期徒刑八
    月，另蘇燦竹則通緝，故本院刑事庭僅將刑事附帶民事訴訟中關於丙○○部分裁
    定移送前來，被告蘇燦竹部分則待緝獲後再行處理，故關於蘇燦竹刑事附帶民事
    訴訟部分仍於本院刑事庭繫屬中。乃原告於本院九十三年六月十五日言詞辯論期
    日，以民事聲請狀再追加蘇燦竹為被告，自屬民事訴訟法第二百五十三條規定，
    就已起訴之事件，於訴訟繫屬中，更行起訴之情形，故關於被告蘇燦竹之部分，
    其訴為不合法，應予裁定駁回。
貳、被告丙○○部分：
一、按因犯罪而受損害之人，於刑事訴訟程序固得附帶提起民事訴訟，對於被告請求
    回復其損害，但其請求回復之損害，以被訴犯罪事實所生之損害為限，否則縱令
    得依其他事由，提起民事訴訟，亦不得於刑事訴訟程序附帶為此請求（最高法院
    六十年臺上字第六三三號判例參照）。又刑事庭移送民事庭之附帶民事訴訟，僅
    移送後之訴訟程序，應適用民事訴訟法，若移送前之訴訟行為是否合法，仍應依
    刑事訴訟法決定之，第一審刑事庭依刑事訴訟法第五百零八條第一項（舊法），
    移送民事庭之附帶民事訴訟，其合法與否，自應依刑事訴訟法予以判斷，不得於
    移送民事庭後，將關於獨立民事訴訟之法規，溯及於附帶民事訴訟提起時而適用
    之，遂認附帶民事訴訟為合法（最高法院四十一年臺上字第五○號判例意旨參看
    ）又刑事法院得依刑事訴訟法第五百零四條第一項規定，將附帶民事訴訟以裁定
    移送於該法院民事庭者，以刑事部分宣告被告有罪之判決者為限。至刑事訴訟諭
    知無罪之判決，刑事法院本應依同法第五百零三條第一項前段規定以判決駁回原
    告之訴，如誤以裁定移送於民事庭，其訴之不合法，不因移送民事庭而受影響，
    受移送之民事庭應認原告之訴為不合法，以裁定駁回之。又刑事庭如認被告犯罪
    不能證明，僅因連續犯或牽連、想像競合關係，而不另為無罪、不受理之諭知者
    ，其實質上與諭知無罪、不受理之判決有同一之效力，刑事法院未以判決駁回原
    告之訴，而以裁定移送於民事庭，仍應認其提起刑事附帶民事訴訟為不合法，由
    民事庭以裁定駁回之（最高法院六十六年臺上字第一○九四號判例、九十年度臺
    抗字第六一一號裁定意旨參照）。
二、原告主張：(一)原告戊○○就第二合會遭被告丙○○詐欺三十萬元，丙○○僅清償
    二十四萬元，尚欠六萬元；(二)原告庚○○就第二合會尚有一活會，合計受有四十
    四萬元損害，惟因庚○○就第一合會有一死會，尚應給付九萬元，另被告丙○○
    清償七萬元，故尚欠二十八萬元；(三)原告甲○○就第二合會遭被告丙○○詐欺四
    十四萬元，丙○○僅清償二十四萬元，尚欠二十萬元；(四)乙○○就第二合會遭丙○○詐欺四十四萬元，丙○○僅清償二十四萬元，尚欠二十萬元；(五)己○○遭被
    告丙○○詐騙，交付借款十六萬元等語，爰依侵權行為法律關係，請求被告賠償
    原告戊○○六萬元、庚○○二十八萬元、甲○○二十萬元、乙○○二十萬元、己○○十六萬元，及均自起訴狀繕本送達翌日起至清償日止，按年息百分之五計算
    之利息等語。
三、經查被告丙○○關於前開第二合會及向己○○借款十六萬元部分，固據檢察官以
    該部分亦涉有詐欺及偽造文書犯行而提起公訴，惟經本院刑事庭九十二年度訴字
    第四三一號刑事判決認定被告丙○○就前開第二合會部分無法證明有詐欺行為，
    此觀前開刑事判決之記載自明（見本院卷第六頁正面至反面），另己○○借款十
    六萬元部分，未據檢察官提起公訴，本院刑事判決亦未認定該部分有何詐欺行為
    ，亦有臺灣板橋地方法院檢察署檢察官起訴書一件在卷可按（見本院刑事卷第二
    頁以下），自難認原告請求第二合會及己○○借款十六萬元部分係屬因犯罪而受
    有損害，原告此部分之訴自難認為合法，雖未經刑事庭以判決駁回其訴，而以裁
    定移送於民事庭，惟揆諸前開說明，民事庭仍應認其提起刑事附帶民事訴訟為不
    合法，以裁定駁回其訴（至原告另起訴丁○○部分，因丁○○僅參加第一合會，
    故以判決准許之，不在本件裁定駁回範圍內，附此敘明）。
、依民事訴訟法第二百四十九條第一項第六款、第七十八條、第九十五條，裁定如
    主文。
中　　　華　　　民　　　國　　九十三　　年　　　六　　　月　　二十九　　日
                                臺灣板橋地方法院民事第一庭
                                        法　　　官　周舒雁
右正本證明與原本無異
如不服本裁定，應於送達後十日內向本院提出抗告狀
中　　　華　　　民　　　國　　九十三　　年　　　六　　　月　　 三十 　　日
                                        書　記　官　張坤校
